【裁判字號】    98,交抗,275
【裁判日期】    980526
【裁判案由】    聲明異議
【裁判全文】
臺灣高等法院高雄分院刑事裁定         98年度交抗字第275號
抗  告  人
即受處分人  甲○○
上列抗告人因違反道路交通管理處罰條例聲明異議案件，不服臺
灣高雄地方法院中華民國98年4 月30日裁定（98年度交聲字第20
5 號），提起抗告，本院裁定如下：
    主  文
抗告駁回。
    理  由
一、抗告意旨略以：
（一）受處分人（即抗告人）於民國97年8 月24日17時39分駕駛
      YE-3565 號車，確實在綠燈時行駛高雄市○○路、五福路
      口南往東方向，因現場交通壅塞車輛回堵，車後輪才會停
      在停止線上。
（二）高雄市政府警察局交通大隊隊員許榕欽站立於交通號誌箱
      旁是事實，但當天另有身穿橘色上衣的義警在受處分人右
      側指揮交通，以吹哨子加上指揮棒催促，抗告人才聽其指
      揮，馬上離開路口，跟前方的巴士往前開，這時，車後輪
      才會離開停止線，而遭交通違規照相機拍照取締。
（三）請再次詢問警員許榕欽是否當時確實沒有義警輔助？再請
      法官調閱路口監視器錄影帶，就可以證明當時的確有執勤
      人員的指揮，受處分人才會將車往前開。
（四）受處分人事後於98年1 月1 日、98年1 月3 日及98年1 月
      4 日所拍攝現場照片中，顯示均現場有派駐交通指揮人員
      於現場疏導交通秩序且正站在受處分人被拍照之路口右側
      。
（五）受處分人前方XA-981號公車之前及4172-9N 汽車之後均於
      綠燈時向前行駛，當然不會被拍照，受處分人不可能追撞
      前公車，而求後輪不停在停止線上。
（六）受處分人後方之大公車行駛至路口才變紅燈且前方車流壅
      塞，根本沒必要再前進，亦不會被拍照。
（七）受處分人行駛至上開路口，因交通壅塞、車速緩慢且與前
      車距離極短，無故意違規之必要，不應處罰云云。
二、原裁定則以:
（一）按汽車駕駛人，行經有燈光號誌管制之交岔路口，有紅燈
      右轉行為者，處新台幣（下同）600 元以上1,800 元以下
      罰鍰，並記違規點數3 點，道路交通管理處罰條例第53條
      第2 項、第63條第1 項第3 款分別定有明文。經查：
 （1）異議人（即受處分人）於上開時間，駕駛上開車輛，行經
      上揭交岔路口，確於其行進方向之交岔路口圓形紅燈亮起
      而禁止通行之際，違規闖越紅燈而右轉等情，業為異議人
      自承在卷，並有卷附高雄市政府警察局高市警交相字第
      BC0000000 號舉發違反道路基通管理事件通知單1 份、採
      證照片2 幀可佐，堪認無訛。則異議人上開違規事實已然
      明確。
 （2）異議人雖以前揭情詞置辯。惟本件上開時、地，雖有高雄
      市政府警察局交通警察大隊（下稱市警局交通大隊）鹽埕
      分隊員警許榕欽在場服交通崗勤，然勤務期間均站立於交
      通號誌箱旁，隨時掌握交通狀況，如在交通流量車多壅塞
      之時，打開號誌箱以手控燈疏導交通，且員警許榕欽因職
      務關係，十分清楚該交岔路口設有違規照相之自動採證儀
      器，且感應十分良好，甚至機車違規轉彎或越線亦會自動
      照相採證，是以不會以手指揮交通誤導車輛違規轉彎等情
      ，有市警局交通大隊98年3 月2 日高市警交三字第098000
      5512號函、員警許榕欽所回覆公文交查單、鹽埕分隊29人
      勤務分配表各1 份可憑，顯與異議人上開所辯不符。另參
      以，依上開採證照片所示，異議人車輛前方尚有XA-981號
      公車亦右轉，異議人後方亦尚有另1 台公車，惟該2 公車
      並無遭拍照採證紅燈右轉違規之情；又在異議人上開違規
      行為之前，僅有車號4172-9N 之汽車於17時35分11秒遭採
      證違規，乃在異議人違規行為之4 分鐘前，而在異議人上
      開違規行為之後，亦僅為車號388-CZG 號機車停等紅燈之
      際違規越過停止線而於17時39分33秒遭拍照採證，有上開
      函文及本案違規車輛前後之違規採證照片4 幀在卷可參，
      則果異議人係在紅燈亮起之際因服從路口執勤員警之指揮
      而右轉，以異議人前方、後方之上開2 公車與異議人相距
      甚近，而同屬雍塞之車流，理應隨同交通警察之指揮魚貫
      右轉而同遭拍照採證，而非僅有異議人之違規行為遭到拍
      照採證，益證員警許榕欽所回覆公文交查單所載內容屬實
      ，異議人此部分所辯，即難採信。
（二）綜上，本件異議人於上開時、地，駕駛上開車輛，確有「
      駕車行經有燈光號誌管制之交岔路口紅燈右轉」之交通違
      規事實，原處分機關予以裁罰並記違規點數3 點，自屬合
      法。異議意旨所陳，即無理由，應予駁回等語。
三、本院查：
（一）按汽車駕駛人，行經有燈光號誌管制之交岔路口，有紅燈
      右轉行為者，處600 元以上1,800 元以下罰鍰，並記違規
      點數3 點，道路交通管理處罰條例第53條第2 項、第63條
      第1 項第3 款分別定有明文。
（二）抗告人於上開時、地，駕駛上開車輛，行經上揭交岔路口
      ，確於其行進方向之交岔路口圓形紅燈亮起而禁止通行之
      際，違規闖越紅燈而右轉等情，業為抗告人自承在卷（參
      抗告理由狀甚明），並有卷附高雄市政府警察局高市警交
      相字第BC0000000 號舉發違反道路交通管理事件通知單1
      份、採證照片2 幀可佐（原審卷35至38頁），足見抗告人
      上開違規事實已甚明確。
（三）抗告意旨雖以：抗告人當時駕車確實在綠燈時行駛高雄市
      ○○路、五福路口南往東方向，因現場交通壅塞車輛回堵
      ，車後輪才會停在停止線上云云。惟依抗告人於97年8 月
      24日17時39分11秒紅燈違規右轉所拍攝之照片顯示，抗告
      人車輛前方尚有XA-981號公車已右轉，另抗告人後方亦有
      1 台公車停在紅燈線前，惟該2 部公車並無遭拍照採證紅
      燈右轉違規之情，此有現場拍攝之照片2 幀在卷可按（原
      審卷44頁）；又在抗告人上開違規行為之前（即97年8 月
      24日17時35分11秒），僅另有1 部車號4172-9N 之自小客
      車亦於17時35分11秒因違規左燈右轉，亦經拍攝採證之事
      實實，復有現場拍攝照片可按（原審卷45頁），而該車號
      4172-9N 之自小客車之違規係在抗告人違規行為前之4 分
      鐘。另在抗告人上開違規行為之後，亦僅有車號388-CZG
      號機車停等紅燈之際違規越過停止線，並於17時39分33秒
      遭拍照採證，復有現場照片2 幀在卷可按（原審卷46頁）
      ，則抗告人果真係在紅燈亮起之際因服從路口執勤員警之
      指揮而右轉，則抗告人前方、後方之上開2 公車與抗告人
      既屬相距甚近，而亦同屬雍塞之車流，理應隨同交通警察
      之指揮魚貫右轉而同遭拍照採證，而非僅有抗告人之違規
      行為遭到拍照採證之理。況由上開抗告人上開違規行為之
      前，即97年8 月24日7 時35分11秒之照片（原審卷45頁）
      顯示案發現場路口，因當時車流量尚屬不大且所拍攝之視
      野尚佳，惟亦未見到有抗告人所述之當時現場尚有身著橘
      色上衣的義警在現場輔助交通警員疏運交通，故縱令抗告
      人事後於98年1 月1 日、98年1 月3 日及98年1 月4 日又
      自行前往現場拍攝之照片中顯示現場均有派駐交通指揮人
      員於現場疏導交通秩序等情屬實，惟既非屬案發時現場所
      拍攝之照片，自難僅憑此抗告人事後所提供之照片，作為
      其有利認定之依據，故本件抗告人紅燈右轉之違規事證已
      甚明確。另抗告人請求傳訊警員許榕欽以證明是否當時確
      實是否有義警輔助及再調閱路口監視器錄影帶云云，本院
      認事證已甚明確，自無再傳訊警員許榕欽及查證路口監視
      器之必要，附此敘明。
（四）綜上所述，抗告人違規事證已甚明確。原審法院維持原處
      分機關依道路交通管理處罰條例第53條第2 項、第63條第
      1 項第3 款之規定裁處抗告人900 元之罰鍰，並記違規點
      數3 點，而裁定駁回抗告人之異議，核無違誤。抗告人仍
      執陳詞提起抗告，並無理由，應予駁回。
四、據上論結，應依道路交通案件處理辦法第26條，刑事訴訟法
    第412 條，裁定如主文。
中    華    民    國    98    年    5     月    26    日
                  刑事第八庭    審判長法  官   洪兆隆
                                      法  官   陳志銘
                                      法  官   李政庭
以上正本證明與原本無異。
不得再抗告。
中    華    民    國    98    年    5     月    26    日
                                      書記官   吳福連


司法院資訊處製作；財團法人民間司法改革基金會備份。
